臺灣花蓮地方法院民事判決　　　九十三年度簡上字第三一號
　　上　訴　人　力泰建設企業股份有限公司
　　法定代理人　丙○○
　　訴訟代理人　庚○○
　　　　　　　　丁○○
　　　　　　　　乙○○
　　被　上訴人　興億營造有限公司
　　　　　　　　　　　　設花蓮.
　　法定代理人　己○○　住同右.
右當事人間請求給付貨款事件，上訴人對於中華民國九十三年六月八日本院花蓮簡易
庭九十三年度花簡字第七六號第一審判決提起上訴，業於民國九十三年十二月七日言
詞辯論終結，判決如左：
    主      文
上訴駁回。
第二審訴訟費用由上訴人負擔。
    事      實
甲、上訴人方面：
一、聲明：
（一）原判決廢棄。
（二）被上訴人應給付上訴人新台幣（下同）二十九萬六千一百元，及自起訴狀繕本
      送達翌日（即九十三年二月七日）起至清償日止，按年息百分之五計算之利息
      。
（三）第一審、第二審訴訟費用由被上訴人負擔。
二、陳述：
（一）引用原判決所記載。
（二）兩造間為買賣關係，是被上訴人向上訴人購買石子，雖無書面契約，但石子已
      經送到工地，被上訴人若未向上訴人購買石子，理應將上訴人開具之統一發票
      退還，詎未退還發票，又將之提出國稅局扣抵銷項稅額。發票、送貨地點為被
      上訴人向第三人日商鹿島營造股份有限公司（以下簡稱鹿島公司）承攬台北捷
      運蘆洲線ＣＬ700Ｂ區段標連續壁工程工地，以及被上訴人向鹿島公司承攬上
      開連續壁工程即足以證明被上訴人向上訴人購買砂石之事實。因為工地工程有
      些是夜間施工，本件訂貨當時比較緊急，不可能確認訂貨人是誰，所以沒有書
      面，就直接出貨。
（三）當時是不知姓名之陶先生打電話訂貨，他說是被上訴人公司，我們就直接送貨
      ，現場也有人簽收，上訴人並開發票請款。被上訴人將其營造公司借予第三人
      使用，第三人以被上訴人名義向上訴人購買石子，符合民法第一百六十九條由
      自己行為表示以代理權授與他人或知他人表示為其代理人而不為反對表示之規
      定，依法被上訴人應負授權人責任。
三、證據：
（一）援用原審所提出。
（二）提出財政部台灣省北區國稅局花蓮縣分局函、送貨單等為證。
（三）請求訊問證人戊○○、甲○○。
乙、被上訴人方面：
一、聲明：
（一）上訴駁回。
（二）第一審、第二審訴訟費用由上訴人負擔。
二、陳述：
（一）引用原判決所記載。
（二）否認上訴人本人或授權他人向上訴人購買石子，亦無表見代理之事實，捷運蘆
      洲線區段標ＣＬ八０二、ＣＬ八０三連續壁工程（以下簡稱系爭工程八０二標
      、八０三標）雖係被上訴人向鹿島公司承攬，但轉包予第三人興鴻旭工程有限
      公司（以下簡稱興鴻旭公司），被上訴人與興鴻旭公司約定發票就是要交給被
      上訴人，系爭貨款發票就是興鴻旭公司負責人戊○○交給被上訴人的。興鴻旭
      公司自己作八０三標工程，又將八０二標工程轉給第三人甲○○。
（三）上訴人不應一接到電話就直接出貨，應先查明何人訂貨。
三、證據：援用原審所提出之證據，並提出系爭工程八０二標、八０三標工程合約書
    等為證。
    理      由
一、被上訴人主張：
    被上訴人向第三人鹿島公司承攬台北捷運蘆洲線ＣＬ700 Ｂ區段標連續壁工程。
    於九十二年一月二十三日至同年三月十日，陸續向上訴人購買石子計二百八十二
    立方公尺，價金計二十九萬六千一百元，詎被上訴人於收到石子後，拒絕給付買
    賣價金，退一步言，縱非被上訴人向上訴人購買石子，本件亦有表見代理情形，
    被上訴人應負授權人責任。為此依買賣契約關係，請求被上訴人給付二十九萬六
    千一百元及法定遲延利息。
二、上訴人則抗辯：
　　１否認向上訴人購買石子或授權他人向上訴人購買。
    ２否認有表見代理事實。
三、本件應斟酌之重點：
（一）兩造是否存在買賣關係？
（二）本件有無表見代理事實，而致被上訴人應負授權人之責任？
四、本院之判斷：
（一）按債權債務之主體，應以締結契約之當事人為準，苟非締結契約之債務人，該
      契約債權人即不得基於契約對之請求履行債務。
（二）次按意定代理與表見代理不同，意定代理乃本人確有授與代理權之事實，而表
      見代理則原無代理權，但表面上足令人信為有代理權，故法律使本人負一定之
      責任。所謂表見代理，依民法第一百六十九條規定，係指由自己之行為表示以
      代理權授與他人，或知他人表示為其代理人而不為反對之表示者，對於第三人
      應負授權人之責任而言。而所稱由自己之行為表示以代理權授與他人者，必須
      本人有表見之事實，足使第三人信該他人有代理權之情形存在，且須第三人基
      此表見之事實，主張本人應負授權人之責任；至所稱知他人表示為其代理人而
      不為反對之表示者，須以本人實際知其事實為前提，主張本人知此事實者，應
      負舉證之責。
（三）再者，轉包工程之次承攬人要求再承攬人逕以原始承攬人為買受人開立統一發
      票資為再承攬人向次承攬人領取轉包工程款憑證，即俗稱跳開發票，此在工程
      轉包實例上事屬常有，自難僅以此認定買賣關係存在於再承攬人與原始承攬人
      之間，縱然工程轉包有違契約規定，亦不影響買賣契約實際當事人為何人之認
      定。
（四）本件上訴人主張被上訴人向其購買價額計二十九萬六千一百元石子之事實，為
      被上訴人否認，而上訴人所提出送貨單、日記帳上買受人「被上訴人」名稱之
      記載，純屬上訴人單方面之記載，尚不足為有利上訴人之認定；至於表彰系爭
      貨款統一發票上以被上訴人為買受人名義，依上開說明，乃商場交易所常見，
      亦難認兩造間即因此而存在買賣契約關係；而被上訴人雖自認向鹿島公司承攬
      系爭連續壁工程之事實，然此承攬事實與被上訴人有無向上訴人購買石子，客
      觀上更無必然之因果關係。是上訴人就被上訴人為締結買賣契約之當事人事實
      ，既未能適切舉證，自不足信為真。
（五）上訴人主張本件有表見代理情節，為被上訴人否認，則上訴人就被上訴人有表
      見之事實，或被上訴人知他人表示為其代理人而不為反對之表示，足使第三人
      信該他人有代理權等情，應舉證以實其說。上訴人以被上訴人將其向鹿島公司
      承攬之工程轉包予第三人，第三人以被上訴人名義購買石子，縱被上訴人非買
      賣契約之當事人，本件亦有表見代理事實，被上訴人應負授權人責任乙節，查
      第三人縱確以被上訴人名義向上訴人購買石子，惟「單純轉包工程」，不足以
      證明被上訴人曾向上訴人表示授與第三人代理權限或得以被上訴人代理人身分
      與上訴人訂立系爭買賣契約之事實，更不足以證明被上訴人實際知悉第三人表
      示為其代理人而不為反對表示之事實。是上訴人主張被上訴人有表見代理之情
      事，亦不足信為真。
五、綜上，本件兩造間既無買賣契約關係存在，復無表見代理情事，被上訴人本於買
    賣契約關係，請求上訴人給付買賣價金二十九萬六千一百元及其利息，並非正當
    ，原審為上訴人敗訴之判決，於法無不合，上訴意旨指摘原判決不當，聲明廢棄
    ，為無理由，應予駁回。
六、本件事證已明確，兩造其餘攻擊防禦方法及舉證，於本件判決結果不生影響，爰
    不一一論駁，併予敘明。
七、結論：本件上訴為無理由，依民事訴訟法第四百三十六條之一第三項、第四百四
    十九條第一項、第七十八條，判決如主文。
中　　　華　　　民　　　國　　九十三　　年　　　十二　　月　　二十二　　日
                              臺灣花蓮地方法院民事庭
~B審判長法官　蕭廣政
~B法　　　官　楊碧惠
~B法　　　官　蘇嫊娟
